臺灣高等法院民事裁定  
110年度抗字第866號
抗  告  人  邱育彰  
            陳怡澄  
                      共同指定送達地址：桃園市○○區○○○街00號00樓之0
相  對  人  新世紀特區管理委員會

法定代理人  朱遠達  
代  理  人  卓駿逸  
上列當事人間定暫時狀態處分事件，抗告人對於中華民國110年6
月30日臺灣桃園地方法院110年度全字第119號裁定提起抗告，本
院裁定如下：
      主  文
抗告駁回。
抗告訴訟費用由抗告人負擔。
      理  由
一、本件抗告意旨略以：抗告人陳怡澄與訴外人即配偶朱祺仁為
    新世紀特區（下稱系爭社區）93號1樓房屋住戶，抗告人邱
    育彰係向朱祺仁承租同社區91號1樓房屋之承租人，伊二人
    於系爭社區民國109年10月25日第八屆區分所有權人會議（
    下稱109年10月25日區權會），均當選為第八屆管理委員（
    下稱舊第八屆委員），並參與109年11月1日、11月25日召開
    之第八屆管理委員會（下稱管委會）會議。詎料於109年12
    月9日召開之第七屆管委會，竟稱伊非選票載明並公告之候
    選人，無法成為委員當選人，因而做成應由候補委員遞補之
    決議，並於109年12月21日公告剝奪伊擔任管理委員之權限
    。嗣於110年1月23日由無召集權之第七屆管委會主任委員呂
    志濠（任期至109年12月31日屆滿）召開臨時區分所有權人
    會議（下稱110年1月23日區權會），決議重新選任第八屆管
    理委員（下稱新第八屆委員），致新、舊第八屆管委會同時
    並存。伊遂向原法院提起110年度訴字第40號確認伊與相對
    人第八屆委員（任期為110年1月1日至111年12月31日）之委
    任關係存在之訴（下稱本案訴訟），並經原法院於110年5月
    18日判決伊勝訴（下稱本案判決）。因相對人已對本案判決
    提起上訴，並聲請訴訟救助拖延訴訟期間，且二審辦案期限
    為二年，伊之任期卻僅剩下1年6個月，恐於本案訴訟二審終
    結前即已屆滿，即便日後獲有確定之本案勝訴判決亦無實益
    ，應屬受有難以回復原有之狀態、權益受有重大損害之情形
    ，而具有急迫性，自有聲請定暫時狀態處分之必要。而伊分
    別有財務管理及律師等專業，行使管理委員之職務，並未對
    相對人造成損害，反而貫徹選舉人之意志，增加多元意見與
    發揮監督效能。如鈞院認為釋明不足，聲請人亦願供擔保以
    代釋明之不足。爰依民事訴訟法第538條規定，聲請本件定
    暫時狀態處分，原裁定駁回伊之聲請，實有未洽，爰提起抗
    告，並聲明：㈠原裁定廢棄。㈡伊願以現金或臺灣銀行無記名
    可轉讓定存單供擔保，於本案訴訟確定、和解或撤回起訴等
    事由確定終結前，准許伊行使相對人第八屆委員職權，及相
    對人應容忍伊行使第八屆管委會職權。
二、相對人則以：抗告人非區分所有權人（下稱區權人），陳怡
    澄未實際居住在系爭社區，邱育彰之律師事務所在高雄，91
    號1樓及93號1樓房屋至今無人居住，抗告人均非系爭社區住
    戶，並無參選管理委員之資格，亦未登記為被選舉人，遑論
    當選管理委員。而109年10月25日區權會選出舊第八屆委員
    ，因有區分所有權人質疑為何朱祺仁一人當選三席管理委員
    ，經第七屆管委會決議召開臨時區權會，而由有召集權限之
    第七屆主任委員召集，並無召集程序瑕疵或無效之情形。而
    110年1月23日區權會經過半數決議「修改社區規約」、「重
    選第八屆管理委員」及「由第七屆管理委員暫代職務」等事
    項，並於110年3月6日合法全體委員改選，故本案判決事實
    認定錯誤，違反多數區權人之真意。且新第八屆委員已合法
    就任，順利維持社區運作，並無因抗告人未參與而致社區事
    務窒礙難行之情形。而系爭社區管理委員為無給職，抗告人
    並不會因為出席而獲有利益，反而節省舟車勞頓之出席成本
    。況舊第八屆其餘委員出具共同聲明，表示無意願擔任管理
    委員，新、舊委員均拒絕與抗告人共組第八屆管委會，若本
    件暫時准許抗告人具有管理委員身分，因已無委員可與抗告
    人共組管委會，反而造成系爭社區產生管理危機，不利於全
    體住戶之權益，本件自無定暫時狀態必要等語置辯。
三、按當事人於爭執之法律關係聲請為定暫時狀態之處分，依民
    事訴訟法第538條第1項之規定，須為防止發生重大之損害或
    避免急迫之危險或有其他相類之情形而有必要時，始得為之
    。該必要之情事，乃定暫時狀態處分之原因，依同法第538
    條之4準用第533條本文準用第526條第1項規定應由聲請人釋
    明之。倘聲請人不能釋明必要情事存在，即無就爭執之法律
    關係定暫時狀態之必要。所謂定暫時狀態之必要，即保全必
    要性，係指為防止發生重大損害，或為避免急迫之危險，或
    有其它相類似之情形發生必須加以制止而言。然損害是否重
    大、危險是否急迫或是否有其他相類之情形，應釋明至何種
    程度，始得以擔保金補足其釋明，應就具體個案，透過權衡
    理論及比例原則確認之，亦即法院須就聲請人因許可假處分
    所能獲得之利益、其因不許可假處分所可能發生之損害、相
    對人因假處分之許可所可能蒙受之不利益，及其他利害關係
    人之利益或法秩序之安定、和平等公益加以比較衡量。所稱
    防止發生重大之損害，通常係指如使聲請人繼續忍受至本案
    判決時止，其所受之痛苦或不利益顯屬過苛。其重大與否，
    須視聲請人因定暫時狀態處分所應獲得之利益或防免之損害
    是否逾相對人因該處分所蒙受之不利益或損害而定。聲請人
    因處分所應獲之利益或防免之損害大於相對人因該處分所受
    之不利益或損害，始得謂為重大而具有保全之必要性（最高
    法院101年度台抗字第497號裁定要旨參照）。
四、經查：
　㈠就本件定暫時狀態處分爭執之法律關係部分：抗告人主張其
    經合法選任為第八屆管理委員，卻經相對人公告剝奪管理委
    員權限，並由無召集權人召開110年1月23日區權會，決議重
    新選任第八屆管理委員，而於110年3月6日選出新第八屆管
    理委員，其向原法院提起本案訴訟，訴請確認其與相對人間
    第八屆管理委員（任期為110年1月1日至111年12月31日）之
    委任關係存在，本案判決其勝訴，惟相對人不服，已提起上
    訴等情，業據提出109年10月27日第八屆管理委員當選名單
    公告、109年10月25日選舉錄影及譯文、計票公告單照片、1
    09年11月25日第八屆管委會會議紀錄、109年12月9日開會通
    知單及會議紀錄、110年1月7日開會通知單、本案判決、相
    對人聲明上訴狀、系爭社區住戶規約等附卷為憑（原法院卷
    第15至41頁、本院卷第41至44、63至69頁），堪認抗告人就
    兩造間有爭執之法律關係已為相當之釋明，並得經由本案訴
    訟確定後，予以確定該爭執之法律關係。
　㈡就本件定暫時狀態處分之原因部分：
　⒈抗告人主張相對人拒絕遵循本案判決，仍以違法之新第八屆
    管委會繼續處理社區事務，將陷系爭社區於無權代理、涉訟
    之風險。而相對人對本案判決提起上訴，並聲請訴訟救助，
    顯係拖延訴訟程序，若待二審訴訟終結，其管理委員之任期
    恐已屆滿，致無法行使委員職務，而有急迫性。且系爭社區
    管理委員9人中固定有6人擔任，相對人全力阻止其加入成為
    管理委員。且依社區規約第18條規定，社區管理費用僅可用
    於諮詢律師，並未授權管委會決議委任律師費用，新第八屆
    管委會卻避開區權人會議審查，擅自將社區管理費用作為對
    付異己之手段，顯見新第八屆管委會欠缺監督制衡之情形，
    其擔任管理委員，透過合議制決議，對相對人並無損害，反
    而增加多元意見，有助於增進社區整體利益等語，並提出原
    法院110年度訴字第40號補費裁定（下稱系爭補費裁定）、
    系爭社區110年度2月、6月、7月財務收支總表、律師費收據
    、110年3月6日當選公告、社區Line群組對話節錄（原審卷
    第42頁、本院卷第59至61、241至247頁）等附卷供參。
　⒉然查，參照抗告人提出之系爭社區規約第三章規定，相對人
    之委員人數共9人，為合議制，原則上每二個月召開乙次，
    管理委員限於工作之需要方得請領費用或報酬，並依區權人
    會議為之。（本院卷第68至70頁），而卷內並無區權人會議
    決議管理委員得支領費用或報酬之相關會議紀錄，則抗告人
    不能行使管理委員職權，尚難認有何財產上之損失，而其自
    承為社區住戶，若對社區事務有何建言，仍得向相對人隨時
    提出，則使抗告人繼續忍受至本案判決確定時止，其所受不
    能參與相對人之不利益，難謂顯屬過苛，此部分抗告人並未
    釋明其因不許可暫時狀態處分所可能發生之重大損害或急迫
    危險之情事。再者，相對人不服本案判決，提起上訴，本案
    訴訟現繫屬本院，尚未確定，故本案判決之主文並無既判力
    ，理由中所認110年1月23日區權會有關重新選舉新第八屆委
    員之決議無效等情，亦無拘束兩造之爭點效力；而新第八屆
    委員係於110年3月6日第八屆第二次臨時區權會議所選出，
    有系爭社區110年3月6日公告可查（本院卷第245頁），且該
    次會議關於選任新第八屆委員之程序或結果，並非本案訴訟
    之訴訟標的，則相對人未依本案判決主文內容而拒絕抗告人
    參與管委會，並由新第八屆委員就任後繼續處理社區事務，
    尚難認有何違法，況相對人為合議制，抗告人亦未經選任為
    相對人之法定代理人即主任委員，故本件抗告人是否執行管
    理委員職務，難謂即得免除新第八屆管委會是否無權代理或
    涉訟之風險。抗告人稱新第八屆管委會所為決議恐損害善意
    第三人權益致背負無過失損害賠償責任，甚至導致社區損害
    擴大云云，並未提出證據以釋明，自難據此認定有何定暫時
    狀態之必要。
　⒊相對人提起本案上訴後，未繳納二審裁判費，原法院依法裁
    定命相對人補繳裁判費後，相對人業已繳納，其提起抗告或
    聲請訴訟救助業已併送本院審理，業經調閱本院110年度上
    字第877號案卷核閱明確，並有裁判費收據及公務電話紀錄
    影本（本院卷第507至511頁）在卷可參，抗告人雖稱相對人
    提起上訴、聲請訴訟救助均係為拖延訴訟而欲將抗告人任期
    消耗殆盡云云，然相對人不服本案判決或系爭補費裁定本得
    依法上訴或抗告，抗告人此部分僅提出系爭補費裁定，難認
    已為釋明。
　⒋抗告人另以第七、八屆管委會9席管理委員中有6人長期把持
    管理委員職務，且新第八屆管委會違反社區規約第18條第2
    項第6款限於律師諮詢費用之規定，決議將社區管理費用用
    於委任律師費用，避開區權人會議審查云云，固然提出系爭
    社區110年度6月、7月財務收支總表、律師費收據為憑（本
    院卷第241至243頁），然系爭社區規約第三章本無限制管理
    委員連任，且其餘委員是否經選舉後連任，亦非本件審酌之
    範疇。而抗告人雖認社區管理費用之適用範圍有所疑義，惟
    是否應交由區權人會議審查，與抗告人有無擔任管理委員並
    無關聯。復查，新第八屆管委會就任後，系爭社區各項課程
    、電梯定期保養維護、中庭花圃園藝維護、資源回收、環境
    消毒、疫情警戒關閉公設、消防設備申報動作及ATS斷電切
    換測試、化糞池清理維護作業及中元普渡活動等，均正常運
    作，有相對人提出之上開各項公告在卷可參（本院卷第313
    至367頁），足見抗告人未行使管理委員之職務，並未造成
    系爭社區運作之停滯或損害。況且，相對人稱舊第八屆管委
    會其餘5位管理委員及3位候補委員均表示重新改選有效，而
    無意願繼續擔任舊第八屆委員，另1位管理委員已出售房地
    ，而非區權人等情，並提出舊第八屆委員共同聲明書附卷為
    據（本院卷第369頁），亦即舊第八屆其餘委員均無意願繼
    續擔任管理委員，則若本件准許抗告人暫時行使管理委員職
    務，因已無其他委員可與抗告人共組管委會，其二人與新第
    八屆管委會若併存而莫衷一是時，恐造成系爭社區產生管理
    危機之虞，反而不利於社區事務之推動或社區住戶權益之保
    障。足認相對人因該定暫時狀態處分所蒙受之不利益或損害
    ，較之抗告人因處分所應獲得之利益或防免之損害，顯然更
    大。
　⒌準此，參酌兩造之陳述意見及提出之證據資料，比較衡量其
    他利害關係人之利益或法秩序之安定、和平等公益，綜合審
    酌聲請之准駁對於兩造是否將造成難以回復之損害或急迫之
    危險、兩造所受利益之權衡、對系爭社區之影響等一切情狀
    ，尚無法使本院對抗告人定暫時狀態處分之必要性即為防止
    發生重大之損害或避免急迫之危險，或有其他相類之情形得
    到大致為正當之薄弱心證，尚難謂抗告人已就定暫時狀態之
    原因盡釋明之責。 
五、綜上所述，抗告人所提證據資料既無法釋明本件有何防止發
    生重大之損害或避免急迫之危險或有其他相類之情形，而有
    保全之必要，其聲請定暫時狀態之處分，於法未合，自無從
    准許，且屬「釋明欠缺」，非為「釋明不足」，縱其陳明願
    提供擔保，亦不得為定暫時狀態之處分。原裁定駁回抗告人
    之聲請，其理由雖有不同，但結論並無二致，本件抗告仍為
    無理由，應予駁回。
六、據上論結，本件抗告為無理由，爰裁定如主文。
中　　華　　民　　國　　110 　年　　9 　　月　　23　　日
                  民事第二庭
                        審判長法  官   陳容正
                              法  官   邱  琦
                              法  官   紀文惠
正本係照原本作成。
本裁定除以適用法規顯有錯誤為理由外，不得再抗告。如提起再
抗告，應於收受送達後10日內委任律師為代理人向本院提出再抗
告狀。並繳納再抗告費新臺幣１千元。
中　　華　　民　　國　　110 　年　　9 　　月　　24　　日
　　　　　　　　　　　　　　　　　　　　　　
　　　　　　　　　　　　　　　書記官   李昱蓁